臺灣高等法院花蓮分院民事裁定　　　　　 100年度抗字第37號
抗　告　人　吳明星企業有限公司
法定代理人　吳銘達
抗　告　人　吳素芳
相　對　人　琇誠實業有限公司
法定代理人　朱林金花
上列抗告人因與琇誠實業有限公司間分配表異議事件，聲請訴訟
救助，對於中華民國100年9月7日臺灣花蓮地方法院100年度救字
第19號裁定提起抗告，本院裁定如下：
    主  文
原裁定廢棄，應由原法院更為裁定。
    理  由
一、抗告意旨略以：抗告人於原審聲請訴訟救助時，即已檢具抗
    告人之財產清單釋明無資力，復參酌臺灣高等法院花蓮分院
    97年度抗字第39號民事裁定認為「抗告人向原法院聲請訴訟
    救助，業經提出95、96年度所得資料清單及財產歸屬資料清
    單以資釋明，此項清單既已提出於原法院，應屬已提出能即
    時調查之證據，法院應專就該證據以審酌抗告人有否無資力
    ，不能以所提證據不足而認其未釋明。」是以該財產清單應
    已足以作為能即時調查之證據，原審未就抗告人所提出之財
    產清單審酌抗告人有無資力，有裁定不備理由之違誤，應予
    以撤銷。
二、按就聲明訴訟救助之舉證責任，自應由聲請人就無資力支出
    訴訟費用之事由，負釋明之責。所謂釋明，即提出能即時調
    查之證據，使法院確信其聲請之事由為真實，民事訴訟法第
    109條第2項及第284條定有明文。故法院調查聲請人是否無
    資力支出訴訟費用，應專就聲請人提出之證據資料為之，如
    聲請人並未提出證據，或依其提出之證據，未能確信其無資
    力支出訴訟費用之主張為真實，即應將其聲請駁回，有最高
    法院26年滬抗字第34號判例及88年度台抗字第161號裁定意
    旨可供參照。
三、經查，抗告人向原法院聲請訴訟救助，業經提出財政部臺灣
    省北區國稅局財產歸屬資料清單財產所有人為吳素芳及吳明
    星企業有限公司各乙份，以及花蓮巿北濱段0000-0000號、
    花蓮巿自強段0000-0000號、花蓮巿碧雲段0000-0000花蓮巿
    碧雲段0000-0000、花蓮巿碧雲段0000-0000、花蓮巿碧雲段
    0000-0000、吉安鄉○○段0000-0000號等土地登記謄本，及
    門牌號碼為花蓮縣花蓮巿公正街37號11樓之11、花蓮縣花蓮
    巿公正街37號11樓之12、花蓮縣花蓮市○○街37號11樓之13
    、花蓮縣花蓮巿中央路三段738號、花蓮縣吉安鄉○○村○
    ○○街292巷1弄25號、花蓮巿明心街1之16號8樓等建物登記
    謄本各乙份以資釋明，此項清單及謄本既已提出於原法院，
    應屬已提出能即時調查之證據，法院應專就該證據以審酌抗
    告人有否無資力，不能未附任何說明，率爾忽視上開資料，
    而認其未釋明。原裁定法院以抗告人未據提出能及時調查之
    證據，以釋明其無資力支出訴訟費用之主張為真實，而將其
    聲請駁回，殊難謂當，抗告人指摘原裁定不當，尚屬可採，
    應退回原裁定法院，就其聲請訴訟救助有無理由為判斷，為
    適當之裁定。
據上論結，本件抗告為有理由，依民事訴訟法第492條，裁定如
主文。
中    華    民    國   100    年    10    月    31    日
                    民事庭審判長法  官  謝志揚
                                法  官  黃玉清
                                法  官  李水源
以上正本係照原本作成。
本裁定除以適用法規顯有錯誤為理由外，不得再抗告。如提起再
抗告，應於收受送達後10日內委任律師為訴訟代理人向本院提出
再抗告狀（均須按他造當事人之人數附繕本）。並繳納再抗告費
新台幣１千元。
中    華    民    國   100    年    10    月    31    日
                                書記官  陳有信